臺灣高雄地方法院刑事判決　　　　　　　　　　　　　九十年度交訴字第一六一號
　　公　訴　人　臺灣高雄地方法院檢察署檢官
　　被　　　告　甲○○
　　選任辯護人　陳俊偉律師
右列被告因業務過失致死案件，經檢察官提起公訴（九十年度偵字第一０三四三號）
，本院判決如左：
    主  文
甲○○從事業務之人，因業務上之過失致人於死，處有期徒刑拾月。
    事  實
一、甲○○考領有聯結車職業駕駛執照，受僱於鼎運通運股份有限公司（下稱鼎運公
    司，設於高雄市○○區○○街二十一之二十號四樓）擔任司機，平日以駕駛曳引
    車載送貨物為業，為從事駕駛業務之人，於民國九十年五月二十六日晚上九時二
    十五分許，駕駛車牌號碼ＫＣ－七四一號曳引車自高雄港第七十八號碼頭領取空
    貨櫃後，沿高雄市前鎮區○○○路由南往北方向行駛，欲返回鼎運公司位於高雄
    市○○區○○路桂林段四十號之停車場，途經中山四路與中安路設有燈光號誌管
    制四方車輛行進之交岔路口欲右轉中安路時，其本應注意汽車行駛至交岔路口，
    其行進應遵守燈光號誌之指示，綠燈時禁止右轉彎，而依當時之天候晴朗，雖為
    夜間但有照明，視距良好，柏油路面乾燥、無缺陷、亦無障礙物，又依其智識、
    能力復無不能注意之情事，竟於該交岔路口號誌仍為綠燈時，即貿然右轉中安路
    ，適有甫滿十七歲未達法定考領駕駛執照資格、亦未配戴安全帽之郭信男騎乘車
    牌號碼ＧＴ七－二七０號重型機車，沿中山四路慢車道由南往北方向直行，於通
    過前揭交岔路口時，亦疏未注意車前狀況，見狀煞避不及，其機車車頭撞及甲○
    ○所駕駛曳引車右側防撞護欄，因而人車倒地，受有右側額部皮下血腫併擦挫傷
    、面部及左耳多處擦挫傷、顏面骨骨折、顏面變形、左側胸部有肋骨骨折及氣胸
    現象、胸腹部擦挫傷（其中最大一處為二十四×十二公分）、背部二處擦挫傷（
    分別為三×一公分、八×一公分）、左上肢手掌背部及前臂後部有多處擦挫傷、
    右上肢肘後部有擦挫傷（七×七公分）併挫裂傷（０．五公分×０．五公分）、
    右下肢膝前部及小腿前部有擦挫傷二處（分別為二×二公分、三×公分）、左下
    肢膝前部及小腿前部有擦挫傷三處（分別為一×一公分、三×一公分、五×三公
    分）等傷害，於是日晚上十時許送醫院途中不治死亡。
二、案經郭信男之父丁○○訴由高雄市政府警察局前鎮分局報請臺灣高雄地方法院檢
    察署檢察官偵查起訴。
    理  由
一、訊據被告甲○○固不否認於前開時、地駕駛曳引車，與被害人郭信男所騎乘之機
    車發生車禍事故，致被害人郭信男傷重不治死亡之事實，惟矢口否認有何業務過
    失致死之犯行，辯稱：本件事故之發生，乃肇因於被害人未遵號誌而撞及伊所駕
    駛之曳引車，伊行駛方向誌係紅燈可以右轉，伊依規定右轉，並無任何過失云云
    。
二、惟查：
  (一)本件車禍地點高雄市前鎮區○○○路與中安路交岔路口為三時相號誌，第一時相
    ：開放南、北向（中山路）直行綠燈七十五秒、黃燈五秒、紅燈三秒，第二時相
    ：南向北直行及左轉綠二十五秒、黃燈四秒、紅燈三秒，並開放中安路東西向紅
    燈右轉，第三時向：（中安路）綠燈三十五秒、黃燈四秒、紅燈三秒，其循環為
    中山路南北直行，禁止中山路南往北快車道車輛於路口右轉（綠燈右轉），
    中山路北往南方向可以左轉進入中安路，同時中山路南往北方向車輛在最外側道
    可以右轉中安路；中安路車輛綠燈可以直行、右轉、左轉，同時允許中山路南
    往北車輛在最外側道可以右轉中安路，中山路南往北車輛在本路口禁止左轉，此
    經本院於九十一年六月十二日勘驗現場屬實，製有勘驗筆錄及相片在卷可按。
  (二)本件車禍地點之高雄市前鎮區○○○路分隔島頂端至中安路路緣距離九．六公尺
    ，由路緣至中安路快慢車道線距離五．一公尺，事故發生前，被告所駕駛之曳引
    車係由中山四路南往北方向外側快車道右轉中安路，被害人所騎乘之重型機車由
    機慢車道直行，事故發生後，被告所駕駛之曳引車停在中安路慢車道上（車頭朝
    東、車尾朝西），被害人騎乘之機車左倒於曳引車後六尺處（車朝東、車尾朝西
    ），此段道路之外側車道接近路口處留有一灘血跡及一雙色拖鞋、些許掉落物，
    由血跡處伸有一道八公尺長之割地痕，被告駕駛之曳引車右側車身護欄底盤、右
    側車輪均有擦痕，被害人之機車機乎全毀，車頭起火損燬毀等情，此有道路交通
    事故調查報告表、現場及車損照片附卷可證。
  (三)本件交通事故囑託財團法人成大研究發展基金會，轉請成功大學交通管理系「肇
    事分析與諮詢中心」其鑑定結果如下：
    1.事故地點勘查結果，肇事地點目前採全日三色運作，第一時相：開放南、北向
      （中山路）直行綠燈七十五秒、黃燈五秒、紅燈三秒，第二時相：南向北直行
      及左轉綠二十五秒、黃燈四秒、紅燈三秒，並開放中安路東西向紅燈右轉，第
      三時向：（中安路）綠燈三十五秒、黃燈四秒、紅燈三秒。
    2.發生事故的中山路、中安路  為相當複雜之三時相號誌，其循環為中山路南
      北直行，禁止中山路南往北快車道車輛於路口右轉（綠燈右轉），中山路北
      往南方向可以左轉進入中安路，同時中山路南往北方向車輛在最外側道可以右
      轉中安路；中安路車輛綠燈可以直行、右轉、左轉，同時允許中山路南往北
      車輛在最外側道可以右轉中安路，中山路南往北車輛在本路口禁止左轉。
    3.中山路南往北分隔島內側臨近中安路口有四線直行車道及一線右轉專用車道。
    4.由中山路分隔島頂端至中安路路緣距離九．六公尺，由路緣至中安路快慢車道
      線距離五．一公尺，中安路寬為二十三．九公尺，觀察一般大型車之轉彎現象
      ，即多以此十四．七公尺作為轉彎半徑。
    5.肇事前後常事人、車路與環境狀況之分析：
      (1)事故位置在高雄市○鎮區○○路與中安路之四岔路口，此路段為市區道路，
        設有正常運轉之交通號誌，現場限速六十公里以下。
      (2)事故時間為九十年五月二十六日星期六晚上九時二十五分許，天候晴，夜間
        有照明。
      (3)根據事故現場草圖及現場照片，肇事後被告所駕駛之營業曳引車停在中安路
        慢車道上（車頭朝東、車尾朝西），被害人騎乘之機車左倒於曳引車後六尺
        處（車朝東、車尾朝西），此段道路之外側車道接近路口處留有一灘血跡及
        一雙色拖鞋、些許掉落物，由血跡處伸有一道八公尺長之割地痕。
      (4)被告駕駛之營業曳引車右側車身護欄底盤、右側車輪均有擦痕，被害人之機
        車機乎全毀，車頭起火損燬，
      (5)被告駕駛之營業曳引車車長十五．七公尺、車寬二．四公尺、最大軸距十二
        ．一公尺。被害人騎乘之重型機車車長一．七公尺、車寬０．五五公尺、最
        大軸距一．三公尺。
    6.根據二車撞擊結果，本車禍發生前，被告所駕駛之曳引車係由快車道右轉，而
      被害人所騎乘之重型機車由機慢車道行駛而來。
    7.根據撞擊車損以及地面跡證，本分析無法釐清事故發生當時，二車確切速度為
      何，但撞擊的嚴程度以及引發之嚴重後果，可以確定二車撞擊時，重型機車亦
      有相當速度，以致車禍發生前，重型機車騎士難以具體反應迴而直接撞擊曳引
      車右側拖車架之防捲入護欄。
    8.本案重型機車撞擊後左倒，由於重型機車撞擊後必須倒下才會產生刮地痕，因
      此推估二車撞擊位置約往北刮地痕點左側（西側）約０．五－一．五公尺處，
      二車撞擊時由於重型機車車頭撞擊向右（向東）運動中之曳引車右側防撞護欄
      ，所以車輪被向右拖曳，之後機車車身隨後而至，因此產生重型機車左倒的現
      象。至於本案撞擊型態屬於快車道右轉車越過快慢分隔島右轉時與慢車道直行
      車間之撞擊，以撞擊角度、位置而言，比較合理的歸類係側撞而非同擦撞。
    9.肇事過程重建：
      (1)可能性一（甲○○駕駛營業曳引車違規右轉）：甲○○駕駛營業曳引車沿中
        山路南往北行馱至中安路口，欲右轉進入中安路，甲○○自忖快慢分隔島外
        側機慢車道來車不多，乃在只允許直行之綠燈時違規右轉，致與直行之郭信
        男所乘之重型機車發生側撞。
      (2)可能性二（郭信男闖紅燈）：甲○○駕駛營曳引車沿中山路南往北行駛至中
        安路口，欲右轉進入中安路，甲○○在紅燈時段依規定進行右轉，不料在機
        慢車道上之郭信男無照騎乘重型機車行駛而至欲闖紅燈，以致右轉的曳引車
        與直行之重型機車發生側撞。
    10.綜合研判與分析：
      (1)中山路南往北方向可以紅燈右轉的時段，是中山路北往南方向可以左轉的時
        段或中安路方向可以直行、右轉、左轉的時段，而在此二段時間內，橫在中
        山路南往北方向機慢車道前的車輛極多，重型機車比例亦高，欲以相當的速
        度闖紅燈通過是非常危險的行為。
      (2)中安路寬達二十三．九公尺，行駛中完全沒有停止的闖紅燈行為極端危險。
      (3)針對以上所作事故發生的二種可能過程，本鑑定認為本案發生的過程是可能
        性一較為合理（二種可能性分佈大致如下：可能性一８５％～９０％、可能
        性二１０％～１５％）。
    11.綜上所述，本鑑定分析根據可能一，認本件車禍的原因為一甲○○駕駛營業曳
      引車違規右轉為肇事主因；二事故地點管制設置不良為肇事次因；三郭信男未
      達考照年無照騎乘機車亦有責任。
    12.以上各情，有該會九十二年十一月七日（９２）成大研基建字第二三七九號函
      所附之鑑定意見書一份附卷可稽。查財團法人成大研究發展基金會或成功大學
      交通管理系「肇事分析與諮詢中心」代為鑑定，該中心鑑定人員係具專業智識
      ，而就事證依學理而為分析鑑定，其鑑定意見與事實並無不符之處，自可採為
      認定事實之參酌。
  (四)按駕駛人駕駛汽車，應遵守道路交通標誌之指示；又汽車行駛至交岔路口，其行
    進、轉彎，應遵守燈光號誌之指示；再汽車行駛時，駕駛人應注意車前狀況，隨
    時採取必要之安全措施；道路交通安全規則第九十條、第九十四條第二項及第一
    百零二條第一項第一款分別定有明文。被告考領有聯結車駕駛執照，當知注意上
    開規定，而依當時之天候晴朗，雖為夜間但有照明，視距良好，柏油路面乾燥、
    無缺陷、亦無障礙物，有交通事故調查報告表及現場照片足參，又依其智識、能
    力復無不能注意之情事，竟疏未注意行駛車道之行車管制號誌為表示禁止進入路
    口之綠燈號誌，率爾右轉中安路行駛致肇事使被害人受創死亡，被告之駕駛行為
    有過失，至為顯然。雖被害人騎乘重型機車疏未注意車前狀況，亦未配戴安全帽
    ，就本件車禍事故之發生及結果，同屬亦有過失，惟究未能據此解免被告過失之
    責。又被害人郭信男確因本次車禍事故，受有右側額部皮下血腫併擦挫傷、面部
    及左耳多處擦挫傷、顏面骨骨折、顏面變形、左側胸部有肋骨骨折及氣胸現象、
    胸腹部擦挫傷（其中最大一處為二十四×十二公分）、背部二處擦挫傷（分別為
    三×一公分、八×一公分）、左上肢手掌背部及前臂後部有多處擦挫傷、右上肢
    肘後部有擦挫傷（七×七公分）併挫裂傷（０．五公分×０．五公分）、右下肢
    膝前部及小腿前部有擦挫傷二處（分別為二×二公分、三×公分）、左下肢膝前
    部及小腿前部有擦挫傷三處（分別為一×一公分、三×一公分、五×三公分）等
    傷害不治死亡之事實，業經臺灣高雄地方法院檢察署檢察官督同法醫師相驗屍體
    屬實，製有勘驗筆錄、驗斷書、相驗屍體證明書、相驗屍體照片可稽，是被害人
    之死亡與被告之過失責任間有因果關係。
  (五)被告雖辯稱係被害人闖紅燈云云，並舉證人乙○○為證，然本案係發生於九十年
    五月二十六日，而被告於九十年十月二十五日本院第一次訊問時亦未提及有任何
    具體證人，且證人乙○○與被告係屬於同一公司之司機，在同公司之司機發生重
    之車禍後，竟沒有停下（現場照片中完全沒有第二輛曳引車之照片）協助處理，
    即逕行離去，顯與常情相悖。又證人到場處理之警員李耀宏於本院調查時結證稱
    ：「（在現場的時候，肇事者是否有提到他後面的司機可以作證？）印象中他有
    提到，但他沒有辦法指出車號及該證人的年籍資料。」（本院九十一年七月四日
    訊問筆錄），苟證人乙○○當時確在現場，被告理應立即請證人乙○○出面作證
    ，豈有不知證人資料之理，足見證人乙○○於車禍發生時並未在場，其所證述顯
    與事實不符，尚難採信。
  (六)末查，被告雖辯稱其案發即主動向警方表示自己是肇事駕駛，應符合自首要件，
    依法應減輕其刑云云。但據證人即到場處理之警員李耀宏到庭證稱：「（你到現
    場之後如何發現肇事者？）我到現場時，有路人告訴我是被告肇事，當場被告也
    有承認他肇事。」等語（本院九十一年七月四日訊問筆錄），足見被告是在警員
    經現場民眾指證下，才向警員承認該車是其所駕駛，已不符自首之要件。被告上
    開所辯，尚不足採。
  (七)綜上所述，被告上開辯解顯係卸責之詞，殊無足採。本件事證已臻明確，被告過
    失致人於死之犯行，洵堪認定。
三、被告考領有職業連結車駕駛執照，平時以駕駛曳引車載運貨物為業，係從事駕駛
    業務之人，肇事當時正載運貨空貨櫃欲返回停車場停放，業據被告供明在卷，其
    正在執行業務甚明，其駕車過失肇事致人於死，核其所為，係犯刑法第二百七十
    六條第二項之業務過失致人於死罪。爰審酌被告現為曳引車司機，理應更加注意
    行車之安全，竟疏未注意燈號指示而肇事，犯後否認犯行，迄未與被害人家屬達
    成和解，及與被害人對於本件車禍事故亦有疏未注意車前狀況之過失等一切情狀
    ，量處如主文所示之刑。
據上論結，應依刑事訴訟法第二百九十九條第一項前段、第二百七十六條第二項，罰
金罰鍰提高標準條例第一條前段，判決如主文。
本案經檢察官丙○○到庭執行職務。
中      華      民      國      九十三      年      一    月    二十    日
                                  臺灣高雄地方法院交通法庭
                                      審判長法  官  李政庭
                                            法  官  蘇雅慧
                                            法  官  何秀燕
右正本證明與原本無異。
如不服本判決，應於判決送達後十日內，向本院提出上訴狀。
                                            書記官  顏平國
中    華    民    國      九十三      年      一      月      二十      日
